# Design specific primer with cailab.utils

根据我的研究，16S rRNA 基因特异性引物的设计实际上没有很好的工具，更多时候要凭借多序列比对的结果，自己观察序列之间的差异，从中选择不保守的区域进行设计。

我开发了一个叫做 [cailab.utils](https://github.com/gaospecial/cailab.utils)，其中包含了一个实验性的函数 `design_specific_primer()`，来帮助设计特异性引物。 

要使用该软件包，首先需要安装该软件包以及相关的依赖。

## 安装软件包及 R 包的依赖

因为这是一个开发版本，所以需要通过 `remotes::install_github("gaospecial/cailab.utils")` 安装。

```{r eval=FALSE}
remotes::install_github("gaospecial/cailab.utils")
```

## 安装 DECIPHER 的系统依赖

`design_specific_primer()` 的功能主要通过 `DECIPHER` 包来实现。它将 DECIPHER 中引物设计的流程打包成了一个函数，方便傻瓜式的调用。如果你了解 DECIPHER 的原理，那么可以不用这个函数。

需要注意的时，DECIPHER 运行时需要有一个来自于 `oligoarrayaux` 软件的系统可执行程序 `hybrid-min`，这个软件需要自己安装好。

> The program OligoArrayAux (http://www.unafold.org/Dinamelt/software/oligoarrayaux.php) must be installed in a location accessible by the system. For example, the following code should print the installed OligoArrayAux version when executed from the R console:

对于 Windows 用户，需要下载软件的可执行程序，并将其放在环境变量 PATH 包含的路径下。

对于 Linux/MacOS 用户则需要自己编译源代码安装。

To install OligoArrayAux from the downloaded source folder on Unix-like platforms, open the shell (or Terminal on Mac OS) and type:

```
cd oligoarrayaux # change directory to the correct folder name
./configure
make
sudo make install
```

安装成功后，在 R 终端中运行 `system("hybrid-min -V")` 应该会出现类似地结果。

```{r eval=FALSE}
system("hybrid-min -V")
```

```{r echo=FALSE}
# format output
system("hybrid-min -V", intern = TRUE) |> paste(collapse = "\n") |>  cat()
```

## 引物设计

`design_specific_primer()` 函数的用法很简单。给它一个包含多个序列的 FASTA 格式文件，它就会返回特异性的引物。这里的特异性引物指的是仅能与 FASTA 文件中一条序列特异性扩增，而同时不能与另外所有序列特异性扩增的 DNA 片段。

```{r}
library(cailab.utils)
fasta_file = system.file("sequence.fa", package = "rPrimer3")
design_specific_primer(fasta_file, 20, 20, 100, 1500, TRUE)
```

需要注意的是，该函数并不总是能设计出来特异性引物。如果长时间没有反应，那么请强制结束它的运行，调整参数后再试。它可用的参数参见函数的帮助文档。

```{r include=FALSE}
# use printr to output help page of a function
library(printr)
```


```{r}
?design_specific_primer
```

