# hierarchical partitioning analysis

Hierarchical Partitioning Analysis (HPA) 是一种用于解释多元数据中变量之间关系的统计方法。它通过将数据分解为多个层次，每个层次代表一个变量或变量组，从而揭示不同变量对因变量的独立解释力。


## 示例一：汽车油耗数据

以下是 **`rdacca.hp`** 包官方文档中的一个示例，用于展示如何进行层次分区分析。该示例分析环境变量对物种丰度的解释力。

```{r}
# 安装和加载rdacca.hp包
# install.packages("rdacca.hp") # 如果未安装请运行此行
library(rdacca.hp)

# 使用内置数据集 (mtcars)
data(mtcars)

# 将因变量定义为 mpg（每加仑行驶里程）
# 自变量分为三组：发动机特性、传动特性、车身特性
y <- mtcars$mpg
x <- mtcars[, c("cyl", "disp", "hp", "drat", "wt", "qsec", "vs", "am", "gear", "carb")]

# 使用3组变量分别代表不同特性
engine <- x[, c("cyl", "disp", "hp")]    # 发动机特性
transmission <- x[, c("drat", "wt", "qsec")] # 传动特性
body <- x[, c("vs", "am", "gear", "carb")]  # 车身特性

# 执行层次分区分析
x = list(engine = engine, 
         transmission = transmission, 
         body = body)

# 执行层次分区分析
hp_result <- rdacca.hp(y, x)

# 查看结果
print(hp_result)
```

从 **`rdacca.hp`** 的结果可以看出，层次分区分析对变量组（engine、transmission、body）进行了分解，并计算了它们对因变量（mpg，每加仑行驶里程）的解释力。以下是关键输出的含义和解读：

### 1. **Total explained variation**

```R
$Total_explained_variation
[1] 0.807
```

- **意义**：总解释率为 **80.7%**，表示所有自变量组（engine、transmission、body）共同解释了因变量（mpg）的80.7%变异。
- 说明这些变量组对因变量具有较强的解释能力。


### 2. **Hier.part**

```R
$Hier.part
              Unique Average.share Individual I.perc(%)
engine       -0.0154        0.2621     0.2467     30.57
transmission  0.0123        0.2866     0.2989     37.04
body         -0.0133        0.2744     0.2611     32.35
```

#### 各列含义

- **Unique**：变量组对因变量的**独立贡献**。  
  - 例如，`engine` 对因变量的独立贡献为 **-0.0154**，表示其独立解释力较低，甚至稍微负向。  
- **Average.share**：变量组与其他组的**平均共享贡献**，反映交互作用对因变量的贡献。  
  - 例如，`engine` 的平均共享贡献为 **0.2621**。
- **Individual**：变量组的总贡献（独立贡献 + 平均共享贡献）。  
  - 例如，`engine` 的总贡献为 **0.2467**。
- **I.perc(%)**：变量组的相对贡献百分比，表示其对总变异的比例。  
  - 例如，`transmission` 占比 **37.04%**，贡献最大。


### 3. **解读**

1. **总贡献最大的是 `transmission`（传动特性）**：
   - 它的相对贡献为 **37.04%**，是对 mpg 变异影响最大的变量组。
   - 表明传动特性（如齿轮比和车重）在决定燃油效率方面起主要作用。

2. **`engine` 和 `body` 也有较大的贡献**：
   - `engine`：贡献了 **30.57%**。
   - `body`：贡献了 **32.35%**。
   - 它们虽然没有传动特性重要，但仍对燃油效率具有显著影响。

3. **独立贡献的负值（如 `engine` 的 Unique = -0.0154）**：
   - 表示在考虑交互作用后，该组变量对因变量的直接独立贡献非常小甚至为负。
   - 可能因为变量间存在较强的共线性，导致独立贡献被抵消。


### 4. **总结**

- 层次分区分析结果清晰地量化了各变量组对因变量的解释力，并区分了独立贡献和交互作用。
- 本分析结果表明，传动特性（`transmission`）对燃油效率的影响最大，建议在相关优化或研究中优先考虑这些因素。

```{r}
# 绘制结果
barplot(hp_result$Hier.part[,"Individual"],
        main = "Independent Contributions of Variable Groups",
        ylab = "Proportion of Variance Explained",
        col = c("skyblue", "orange", "green"))
```


## 示例二：环境变量对物种丰度的解释

```{r}
# 加载必要的R包
library(vegan)
library(rdacca.hp)

# 加载数据
data(varespec)  # 模拟微生物群落（物种丰度矩阵）
data(varechem)  # 模拟环境变量（理化性质）

# 3. 构造层次分区分析数据
# 将环境变量分为几个组，模拟微生物群落、病原体、功能基因和理化性质
hp_data <- list(
  major_nutrient = varechem[, c("N","P","K")],
  medium_nutrient = varechem[, c("Ca","Mg","S","Al")],
  minor_nutrient = varechem[, c("Fe","Mn","Zn","Mo")],
  other = varechem[, c("Baresoil","Humdepth","pH")]
)

y = varespec$Callvulg

# 使用 rdacca.hp 进行层次分区分析
hp_result <- rdacca.hp(y, hp_data)
print(hp_result)
```
