# 假设检验

## T 检验

T 检验是一种用于比较两组数据均值差异的统计方法，广泛应用于生物学、医学等领域。其核心原理如下：

### 基本原理

- T 检验基于以下假设：
  - 原假设 ($H_0$)：两组数据的均值无显著差异
  - 备择假设 ($H_1$)：两组数据的均值存在显著差异

T 统计量的计算公式为：

$$
t = \frac{\bar{X}_1 - \bar{X}_2}{s_p\sqrt{\frac{1}{n_1}+\frac{1}{n_2}}}
$$

其中：
- $\bar{X}_1$, $\bar{X}_2$ 是两组数据的均值
- $s_p$ 是合并标准差
- $n_1$, $n_2$ 是两组数据的样本量

### 检验类型

1. **单样本 t 检验**：
   - 比较一组数据的均值与已知值的差异
   - 例如：比较实验组与已知标准值

2. **独立样本 t 检验**：
   - 比较两个独立组的均值差异
   - 例如：对照组与处理组的比较

3. **配对样本 t 检验**：
   - 比较同一对象在不同条件下的测量值
   - 例如：治疗前后的比较

### 应用场景

- **生物学**：比较不同处理组的生长指标
- **医学研究**：评估治疗效果
- **代谢组学**：比较不同条件下的代谢物水平

### 优缺点

- **优点**：
  - 使用简单，结果易于理解
  - 适用于小样本数据
  - 统计效力较高

- **缺点**：
  - 要求数据符合正态分布
  - 对异常值敏感
  - 仅适用于两组比较

### 示例：牙齿生长数据分析

```{r}
library(tidyverse)

# 加载数据集
data("ToothGrowth")

# 进行 t 检验
t_result = t.test(len ~ supp, data = ToothGrowth)

# 显示结果
print(t_result)

# 可视化
ggplot(ToothGrowth, aes(x = supp, y = len, fill = supp)) +
    geom_boxplot() +
    geom_jitter(width = 0.2, alpha = 0.5) +
    labs(
        title = "Tooth Growth Analysis",
        subtitle = paste("t =", round(t_result$statistic, 3),
                        ", p =", round(t_result$p.value, 3)),
        x = "Supplement",
        y = "Tooth Length"
    ) +
    theme_bw() +
    theme(legend.position = "none")

# 正态性检验
shapiro_OJ = shapiro.test(ToothGrowth$len[ToothGrowth$supp == "OJ"])
shapiro_VC = shapiro.test(ToothGrowth$len[ToothGrowth$supp == "VC"])

# 方差齐性检验
var_test = var.test(len ~ supp, data = ToothGrowth)

# 显示检验结果
cat("\nNormality Test Results:\n")
cat("OJ group: W =", round(shapiro_OJ$statistic, 3), 
    ", p =", round(shapiro_OJ$p.value, 3), "\n")
cat("VC group: W =", round(shapiro_VC$statistic, 3),
    ", p =", round(shapiro_VC$p.value, 3), "\n")
cat("\nVariance Homogeneity Test Results:\n")
print(var_test)
```

这个示例展示了：

1. **数据准备**：
   - 使用内置的牙齿生长数据集
   - 数据包含补充剂类型和牙齿生长长度

2. **分析步骤**：
   - 进行独立样本 t 检验
   - 检查数据的正态性
   - 检验方差齐性假设

3. **结果解读**：
   - t 统计量和 p 值
   - 均值差异的置信区间
   - 正态性和方差齐性的检验结果

4. **实际应用意义**：
   - 评估处理效果
   - 确定差异的统计显著性
   - 量化效应大小

## Mantel 检验

Mantel 统计量是一种用于分析两个距离矩阵之间相关性的统计方法，主要应用于生态学、遗传学等领域，来研究空间或环境变量与生物群落数据之间的关系。其核心原理如下：


### 距离矩阵的构建
- Mantel 检验的输入是两个对称距离矩阵（或相似性矩阵），它们分别表示：
  - 矩阵 $A$：变量之间的距离（如地理距离、环境差异）。
  - 矩阵 $B$：响应变量之间的距离（如群落组成差异、遗传差异）。

每个矩阵的元素 $a_{ij}$ 和 $b_{ij}$ 表示样本 $i$ 和 $j$ 之间的距离。


### 计算观察相关性
- Mantel 统计量通过以两个距离矩阵的**Pearson相关系数**表示，计算公式为：

$$
r = \frac{\sum_{i=1}^n \sum_{j=1}^n (a_{ij} - \bar{A})(b_{ij} - \bar{B})}{\sqrt{\sum_{i=1}^n \sum_{j=1}^n (a_{ij} - \bar{A})^2} \cdot \sqrt{\sum_{i=1}^n \sum_{j=1}^n (b_{ij} - \bar{B})^2}}
$$

其中：

- $a_{ij}$ 和 $b_{ij}$ 是两个矩阵中对应位的距离值。
- $\bar{A}$ 和 $\bar{B}$ 是矩阵的均值。



### 置换检验

为了评估相关性的显著性，Mantel 检验通过置换方法生成一个零分布：

1. 随机打乱一个矩阵（如$B$）的行和列。
2. 重新计算随机矩阵与未打乱矩阵之间的相关性。
3. 重复此过程（通常1000次或更多），得到一组随机相关系数。
4. 通过比较观察值 $r$ 与随机分布，计算P值，评估相关性的显著性。

### 应用场景

- **生态学**：分析环境因子（如气候、土壤性质）与生物群落组成的相关性。
- **遗传学**：研究地理距离与遗传距离的关系。
- **微生物组学**：评估环境变量对微生物群落结构的影响。

### 优缺点

- **优点**：
  - 可以分析高维数据。
  - 不要求数据符合正态分布。
  - 适用于非线性关系。
- **缺点**：
  - 对距离矩阵的选择敏感（如欧几里得距离、Bray-Curtis距离）
  - 对于复杂非线性关系，可能无法充分捕捉。



### 示例：环境因子与微生物群落结构的关联分析

首先，我们生成一些模拟数据。`otu_data` 是一个 30 行 50 列的矩阵，表示 30 个样本和 50 个物种的 OTU 表。`env_data` 是一个 30 行 3 列的数据框，表示 30 个样本和 3 个环境因子（pH、温度、盐度）。

```{r}
library(vegan)
library(tidyverse)

# 模拟微生物群落数据（OTU表）
set.seed(123)
n_samples = 30
n_species = 50

# 首先生成环境数据，这样可以基于环境数据来生成相关的群落数据
env_data = data.frame(
    pH = rnorm(n_samples, mean = 7, sd = 0.5),
    temperature = rnorm(n_samples, mean = 25, sd = 2),
    salinity = rnorm(n_samples, mean = 35, sd = 3),
    row.names = paste0("Sample_", 1:n_samples)
)

# 基于环境因子生成物种数据，使其具有相关性
otu_data = matrix(0, nrow = n_samples, ncol = n_species,
                 dimnames = list(rownames(env_data),
                               paste0("OTU_", 1:n_species)))

# 为不同的物种设置不同的环境响应
for(i in 1:n_species) {
    # 使物种丰度与环境因子产生关联
    env_effect = 0.7 * scale(env_data$pH) + 
                 0.5 * scale(env_data$temperature) + 
                 0.3 * scale(env_data$salinity)
    
    # 生成基础丰度
    base_abundance = rpois(n_samples, lambda = 10)
    
    # 将环境效应添加到物种丰度中
    otu_data[,i] = round(pmax(0, base_abundance + 5 * env_effect + rnorm(n_samples)))
}

# 查看数据
otu_data
env_data
```


其次，计算两个距离矩阵。`community_dist` 是群落距离矩阵，`env_dist` 是环境距离矩阵。计算群落距离矩阵使用 Bray-Curtis 距离，计算环境距离矩阵使用标准化的欧氏距离。

```{r}
# 计算群落距离矩阵（使用 Bray-Curtis 距离）
community_dist = vegdist(otu_data, method = "bray")

# 计算环境距离矩阵（使用标准化的欧氏距离）
env_scaled = scale(env_data)  # 标准化环境变量
env_dist = dist(env_scaled)

# 查看数据
community_dist
env_dist
```

再次，进行 Mantel 检验。使用 Spearman 相关系数，并进行 999 次置换检验。

```{r}
# 进行 Mantel 检验
mantel_result = mantel(community_dist, env_dist, 
                      method = "spearman",   # 使用 Spearman 相关系数
                      permutations = 999)    # 进行 999 次置换检验

# 显示结果
print(mantel_result)
```

再次，可视化距离矩阵关系。

```{r}
# 可视化距离矩阵关系
dist_df = data.frame(
    community_dist = as.vector(community_dist),
    env_dist = as.vector(env_dist)
)

ggplot(dist_df, aes(x = env_dist, y = community_dist)) +
    geom_point(alpha = 0.5) +
    geom_smooth(method = "lm", color = "red") +
    labs(
        title = "Mantel Correlation: Environment vs. Community Structure",
        x = "Environmental Distance",
        y = "Community Composition Distance"
    ) +
    theme_bw()
```

最后，单个环境因子的 Mantel 检验。

```{r}
# 单个环境因子的 Mantel 检验
env_vars = colnames(env_data)
mantel_results = lapply(env_vars, function(var) {
    var_dist = dist(scale(env_data[, var, drop = FALSE]))
    mantel(community_dist, var_dist, method = "spearman", permutations = 999)
})

# 显示各环境因子的 Mantel 检验结果
results_summary = data.frame(
    Environmental_Factor = env_vars,
    Mantel_r = sapply(mantel_results, function(x) round(x$statistic, 3)),
    P_value = sapply(mantel_results, function(x) round(x$signif, 3))
)
print(results_summary)
```

在 `results_summary` 中，`Mantel_r` 表示 Spearman 相关系数，`P_value` 表示显著性水平。`Mantel_r` 相关系数越大，表示环境因子与群落结构的关系越强。这里，`pH` 与群落结构的关系显著正相关（`Mantel_r = 0.395`， `P = 0.001`），而 `temperature` 和 `salinity` 与群落结构的关系不显著（`P > 0.05`）。

针对 `pH` 因子，我们可以进一步可视化其与群落结构的关系。

```{r}
# 确保 pH 和 community_dist 的长度相同
pH_vector = as.vector(env_data$pH)
community_dist_vector = as.vector(community_dist[upper.tri(community_dist)])  # 只取上三角部分

# 创建数据框
df = data.frame(
    pH = rep(pH_vector, each = length(pH_vector) - 1),  # 重复 pH 值以匹配社区距离
    community_dist = community_dist_vector
)

# 可视化 pH 与群落结构的关系
ggplot(df, aes(x = pH, y = community_dist)) +
    geom_point(alpha = 0.5) +
    geom_smooth(method = "lm", color = "red") +
    labs(
        x = "pH",
        y = "Community Composition Distance",
        title = "pH vs. Community Structure"
    ) +
    theme_bw()
```

这个示例展示了：

1. **数据准备**：
   - 微生物群落数据（OTU表）
   - 环境因子数据（pH、温度、盐度）

2. **分析步骤**：
   - 计算群落 Bray-Curtis 距离
   - 计算标准化的环境距离
   - 整体环境效应的 Mantel 检验
   - 单个环境因子的 Mantel 检验

3. **结果解读**：
   - Mantel r 值表示相关强度
   - p 值表示显著性水平
   - 散点图直观展示关系
   - 各环境因子的独立影响比较

4. **实际应用意义**：
   - 评估环境异质性对群落结构的影响
   - 识别关键环境驱动因子
   - 为微生物生态位分化研究提供依据
